臺灣高等法院高雄分院刑事判決　　　　100年度上訴字第723號
上　訴　人　臺灣高雄地方法院檢察署檢察官
被　　　告　陳家琳
指定辯護人　本院公設辯護人　李佩娟
上列上訴人因被告強盜等案件，不服臺灣高雄地方法院100 年度
訴字第36號中華民國100 年3 月22日第一審判決（起訴案號：臺
灣高雄地方法院檢察署99年度偵字第37285 號），提起上訴，本
院判決如下：
     主  文
原判決關於竊盜（民國九十九年十一月十五日部分）及定應執行
刑部分，均撤銷。
陳家琳犯夜間侵入住宅竊盜罪，累犯，處有期徒刑捌月。
其他上訴駁回。
上開第二項所處之刑，與上訴駁回之攜帶兇器竊盜部分，所處有
期徒刑捌月，扣案之老虎鉗壹支沒收；暨攜帶兇器竊盜，因脫免
逮捕，當場施以強暴部分，所處有期徒刑柒年陸月，扣案之破壞
剪壹支沒收；應執行有期徒刑捌年貳月，扣案之老虎鉗壹支、破
壞剪壹支，均沒收。
    事  實
一、陳家琳前因竊盜、施用毒品等案件，分別經臺灣高雄地方法
    院以96年度簡字第158 號判決處竊盜有期徒刑4 月確定，以
    96年度訴字第1732號判決處施用毒品有期徒刑1 年2 月確定
    ，以96年度易字第1624、1625號判處竊盜有期徒刑3 月（共
    4 罪）、4 月（共6 罪）、8 月，應執行有期徒刑3 年6 月
    確定，嗣因合於中華民國96年罪犯減刑條例之規定，上揭各
    罪經臺灣高雄地方法院以97年度聲減字第1630號裁定減刑為
    有期徒刑2 月、7 月、1 月15日（共4 罪）、2 月（共6 罪
    ）、4 月，並定應執行有期徒刑2 年2 月確定，於民國98年
    7 月26日縮短刑期執行完畢。詎其仍不知悔改，竟意圖為自
    己不法之所有，分別為下列犯行：
  (一)於99年11月2 日7 時15分許，在高雄市鳳山區（改制前為高
    雄縣鳳山市，下同）自治街15巷9 號地下室內，趁四下無人
    之際，持其所有客觀上足以傷害人之生命、身體，而可供兇
    器使用之老虎鉗1 支，拆卸林明珠所有車牌號碼WDM-809 號
    輕型機車所懸掛之車牌1 面而竊取之，得手後離開現場。
  (二)於99年11月15日18時30分許之夜間（該日之日沒時間為17時
    15分），在高雄市○○區○○街164 號地下室內，趁四下無
    人之際，以自備之機車鑰匙1 支，竊取陳秀娥所有，平日由
    陳賜悟使用之車牌號碼OXA-927 號重型機車1 輛，得手後作
    為代步之用，並將前開所竊得之WDM-809 號車牌換掛於車牌
    號碼OXA-927號重型機車之上。
  (三)於99年12月26日8 時許，騎乘上開換掛WDM-809 號車牌之重
    型機車，至高雄市鳳山區○○○路48巷16號地下室內，持其
    所有客觀上足以傷害人之生命、身體，而可供兇器使用之破
    壞剪1 支，剪開上址發電機旁鐵絲網後，竊取發電機旁電瓶
    1 個，得手後欲騎乘機車離開時，遭前來查看之大樓主委魏
    志華發覺，魏志華遂大聲喝叱陳家琳，詎陳家琳竟為脫免逮
    捕，喝令魏志華開啟上址地下室電門，並持上開破壞剪攻擊
    魏志華，魏志華先以雙手抵擋未果，轉身逃離時又遭破壞剪
    擊中後腦，魏志華隨手拿取安全帽阻擋，仍繼續遭受陳家琳
    攻擊，魏志華因受傷流血而跌倒在地，繼而與陳家琳近身扭
    打時，又遭陳家琳抓傷臉部，陳家琳乃以上開方式當場對魏
    志華施以強暴行為，使魏志華難以抗拒，並致魏志華受有左
    顳部翻裂傷8 ×2 ×2 公分、右臉頰挫擦傷5 ×0.3 公分、
    2 ×1 公分、2 ×0.5 公分、左臉頰挫擦傷1 ×0.3 公分、
    1 ×0.3 公分、1 ×0.3 公分、1 ×0.3 公分、右膝蓋挫擦
    傷2 ×2 公分、左膝蓋挫擦傷1 ×1 公分、2 ×2 公分、右
    手背瘀腫8 ×4 公分等傷害（傷害部分未據告訴）。嗣因有
    其他民眾聞聲前來到場協助，而當場逮捕陳家琳並報警處理
    ，經警扣得陳家琳所有供其竊取車牌所用之老虎鉗1 支，及
    陳家琳所有供其竊取電瓶及對魏志華施以強暴行為所用之破
    壞剪1 支。
二、案經高雄市政府警察局（改制前為高雄縣政府警察局）鳳山
    分局移請臺灣高雄地方法院檢察署檢察官偵查起訴。
    理  由
壹、證據能力部分
    按傳聞法則之重要理論依據，在於傳聞證據未經當事人之反
    對詰問予以核實，乃予排斥，惟若當事人已放棄對原供述人
    之反對詰問權，於法院審判時表明同意該等傳聞證據可作為
    證據，基於證據資料愈豐富，愈有助於真實發現之理念，並
    貫徹刑事訴訟法修法加重當事人進行主義之精神，確認當事
    人對於證據能力有處分權之制度，傳聞證據經當事人同意作
    為證據，法院認為適當者，亦得為證據。另當事人於調查證
    據時，對於傳聞證據表示「沒有意見」、「對於證據調查無
    意見」，而未於言詞辯論終結前聲明異議，應視為已有將該
    等傳聞證據採為證據之同意，此刑事訴訟法第159 條之5 定
    有明文。檢察官、被告及辯護人於本院準備程序及審判期日
    ，已表示對於全案卷證傳聞證據之證據能力均無意見，且同
    意作為本案之證據（見本院卷第64至65頁、第82頁），依刑
    事訴訟法第159 條之5 之規定，檢察官、被告及辯護人已同
    意本案之傳聞證據均有證據能力，本院斟酌該等證據並非非
    法取得，亦無證明力明顯過低之情形，是該等證據，均得採
    為證據。
貳、實體部分：
一、訊據被告陳家琳（下稱被告）對前揭犯罪事實均坦承不諱，
    核與證人陳賜悟、吳江流於警詢（見偵卷第15至16頁、第18
    至19頁，原審卷一第30頁）、證人魏志華於警詢、原審審理
    時（見偵卷第13至14頁，原審卷二第163 頁背面至166 頁背
    面）之證述情節相符。並有高雄市政府警察局鳳山分局扣押
    筆錄暨扣押物品目錄表、魏志華之杏和醫院診斷證明書、高
    雄市政府警察局車輛協尋電腦輸入單（WDM-809 號車牌）、
    杏和醫院100 年1 月26日杏和字第100002號函及檢附魏志華
    病歷資料影本各1 份、高雄市政府警察局車輛尋獲電腦輸入
    單2 紙（車牌號碼OXA-927 重型機車、WDM-809 號車牌）、
    贓物保管認領單3 紙（具領人分別為：陳賜悟、林明珠之先
    生吳江流、魏志華）、現場照片2 張、懸掛WDM-809 號車牌
    之重型機車照片2 張、扣押物照片2 張等件在卷可稽（見偵
    卷第22至23頁、第25至33頁、第35至37頁，原審卷一第34、
    44、115 頁）。此外，復有WDM-809 號車牌1 面、原懸掛OX
    A-927 號車牌之重型機車1 輛、電瓶1 個及被告所有之老虎
    鉗、破壞剪各1 支扣案可資佐證。綜上所述，被告上開任意
    性之自白既有前揭證據可佐，核與事實相符，自得採為論罪
    科刑之依據，是本案事證已臻明確，被告犯行洵堪認定，應
    予依法論科。
二、本件被告行為後，刑法第321 條第1 項業於100 年1 月26日
    修正公布，並於同年月28日生效施行。按行為後法律有變更
    者，適用行為時之法律，但行為後之法律有利於行為人者，
    適用最有利於行為人之法律，刑法第2 條第1 項定有明文。
    查修正前刑法第321 條第1 項規定：「犯竊盜罪而有左列情
    形之一者，處6 月以上、5 年以下有期徒刑：一、於夜間侵
    入住宅或有人居住之建築物、船艦或隱匿其內而犯之者。二
    、毀越門扇、牆垣或其他安全設備而犯之者。三、攜帶兇器
    而犯之者。四、結夥3 人以上而犯之者。五、乘火災、水災
    或其他災害之際而犯之者。六、在車站或埠頭而犯之者」；
    修正後刑法第321 條第1 項則規定：「犯竊盜罪而有下列情
    形之一者，處6 月以上、5 年以下有期徒刑，得併科新臺幣
    10萬元以下罰金：一、侵入住宅或有人居住之建築物、船艦
    或隱匿其內而犯之者。二、毀越門扇、牆垣或其他安全設備
    而犯之者。三、攜帶兇器而犯之者。四、結夥3 人以上而犯
    之者。五、乘火災、水災或其他災害之際而犯之者。六、在
    車站、埠頭、航空站或其他供水、陸、空公眾運輸之舟、車
    、航空機內而犯之者」，經比較新舊法之規定，新法法定刑
    除增加「得併科10萬元以下罰金」之罰金刑外，並刪除原第
    1 款「於夜間」之要件，且就第6 款增加「航空站、其他供
    水、陸、空公眾運輸之舟、車、航空機內」之要件，核均屬
    加重刑罰或擴大加重竊盜構成要件之涵攝範圍，是修正後刑
    法第321 條第1 項之規定並未較有利於行為人，依刑法第2
    條第1 項之規定，自應適用修正前刑法第321 條第1 項之規
    定論處。
三、按刑法第321 條第1 項第3 款之攜帶兇器竊盜罪，係以行為
    人攜帶兇器為其加重條件，此所謂兇器，其種類並無限制，
    凡客觀上足以對人之生命、身體、安全構成威脅，具有危險
    性之物品均屬之，且只需行竊時攜帶此具有危險性之兇器為
    已足，並不以攜帶之初有行兇意圖為必要（最高法院79年度
    台上字第5253號判例意旨參照）。本件被告持以行竊之老虎
    鉗1 支、破壞剪1 支均為金屬製品，質地堅硬，有老虎鉗、
    破壞剪各1 支扣案可稽，並有上開扣案老虎鉗、破壞剪照片
    各1 張附卷可佐（見偵卷第37頁），且老虎鉗既得持以拆卸
    機車車牌，破壞剪亦得持以剪開鐵絲網，客觀上顯足以對人
    之生命、身體安全構成威脅，而具有危險性，自屬兇器無訛
    。又按大樓式或公寓式住宅之地下室，係附屬於該大樓或公
    寓，為該種住宅居住人生活起居場所之一部分，與住宅之關
    係密不可分，如於夜間侵入該種住宅地下室竊盜，自應依刑
    法第321 條第1 項第1 款論罪（最高法院82年度台上字第57
    04號判決意旨參照）。且99年11月15日高雄地區日沒時間係
    17時15分，亦有中央氣象局發布之高雄地區日出日沒時刻表
    1 紙在卷可稽（見本院卷第4 頁）。是核被告就事實欄一(一)
    所為，係犯修正前刑法第32 1條第1 項第3 款之攜帶兇器竊
    盜罪。就事實欄一(二)所為，係犯修正前刑法第321 條第1 項
    第1 款之夜間侵入住宅竊盜罪，檢察官認被告此部分所為係
    犯刑法第320 條第1 項之普通竊盜罪，尚有未恰，惟其基本
    社會事實同一，自應由本院變更起訴法條予以審理。另事實
    欄一(三)部分，被告竊取財物得逞後，為脫免逮捕，以破壞剪
    攻擊被害人魏志華，致魏志華成傷之強暴行為，其客觀上已
    達使人難以抗拒之程度至明，是核被告此部分所為，係犯刑
    法第329 條之準強盜罪，且具有刑法第321 條第1 項第3 款
    攜帶兇器之加重情節，應依刑法第330 條第1 項之加重準強
    盜罪論處。被告所犯上開3 罪，犯意各別，行為互殊，應予
    分論併罰。被告有事實欄所示之科刑紀錄及執行完畢情形，
    有臺灣高等法院被告前案紀錄表1 份附卷足憑，其於有期徒
    刑之執行完畢後5 年內，故意再犯本件有期徒刑以上之3 罪
    ，俱為累犯，均應依刑法第47條第1 項之規定加重其刑。
四、原審就被告攜帶兇器竊盜及加重準強盜部分，認為罪證明確
    ，因而依刑事訴訟法第299 條第1 項前段、刑法第2 條第1
    項前段、第329 條、第330 條第1 項、第47條第1 項、第38
    條第1 項第2 款、修正前刑法第321 條第1 項第3 款等規定
    ，審酌被告有竊盜前科，於執行完畢後仍不思以正當途徑賺
    取所需，其身強體健，並無難以謀生之情形，而為攜帶兇器
    竊盜及加重準強盜行為，且遭被害人魏志華發現時，為脫免
    逮捕，竟以破壞剪攻擊魏志華，致魏志華受有傷害，犯罪手
    段並非輕微，所為實不足取，惟念其犯後坦承犯行，且所竊
    取之WDM- 809號車牌1 面業已發還被害人林明珠之先生吳江
    流，電瓶1 個已發還被害人魏志華，此有贓物保管認領單2
    紙在卷可稽，未對被害人造成進一步之損害，及其犯罪之手
    段、動機等一切情狀，因而就攜帶兇器竊盜部分，量處有期
    徒刑8 月，就加重準強盜部分，量處有期徒刑7 年6 月。並
    說明扣案之老虎鉗1 支為被告所有供其竊取車牌所用之物，
    扣案之破壞剪1 支為被告所有供其竊取電瓶及對魏志華施以
    強暴行為所用之物，業據被告供承在卷（見原審卷一第97頁
    ），爰均依刑法第38條第1 項第2 款規定，於各該罪刑項下
    宣告沒收。復敘明依被告之犯罪情狀，尚無令入勞動場所強
    制工作之必要（詳後述）。經核原判決此部分認事用法均無
    違誤，量刑亦稱允當，檢察官上訴意旨，認原判決未諭知被
    告強制工作，有所不當，而指摘原判決此部分不當，為無理
    由，應予駁回。
五、原審據以論處被告竊取機車部分（即事實欄一(二)部分）之罪
    刑，固非無見。惟查，被告此部分所為，係犯修正前刑法第
    321 條第1 項第1 款之夜間侵入住宅竊盜罪，已如上述，原
    判決認被告此部分所為，係犯刑法第320 條第1 項之普通竊
    盜罪，尚有未合。檢察官上訴意旨，認原判決此部分論處被
    告刑法第320 條第1 項之普通竊盜罪，有所不當，而指摘原
    判決此部分不當，為有理由，自應由本院將原判決關於此部
    分竊盜及定應執行刑部分，均予撤銷改判。
六、審酌被告前有竊盜前科，不知悔改，復為本案於夜間侵入大
    樓地下室竊取機車之犯行，所為誠屬非是，惟念其犯後坦承
    犯行，頗表悔意，且所竊取之機車（車牌未尋獲）業已返還
    被害人陳賜悟，有贓物保管認領單1 紙在卷可查，對被害人
    陳賜悟之損害已有減輕，及其犯罪之手段、動機等一切情狀
    ，爰量處有期徒刑8 月，以資懲儆。至被告用以竊取機車之
    鑰匙1 支，並非違禁物，且已遺失而不復找尋，此業據被告
    於警詢中供承在卷（見偵卷第9 頁），為避免日後執行之困
    難，爰不予宣告沒收。被告上開撤銷改判部分所處之刑，與
    上訴駁回之攜帶兇器竊盜部分，所處有期徒刑8 月，扣案之
    老虎鉗1 支沒收；暨攜帶兇器竊盜，因脫免逮捕，當場施以
    強暴部分，所處有期徒刑7 年6 月，扣案之破壞剪1 支沒收
    ；應執行有期徒刑8 年2 月，扣案之老虎鉗1 支、破壞剪1
    支均予沒收。
七、公訴及上訴意旨雖謂：被告應依竊盜犯贓物犯保安處分條例
    第3 條第1 項之規定，諭知應於刑之執行前令入勞動場所強
    制工作云云。經查：
  (一)按保安處分係針對受處分人將來之危險性所為之處置，以達
    教化、治療之目的，為刑罰之補充制度，我國現行刑法採刑
    罰與保安處分雙軌制，係在維持行為責任之刑罰原則下，為
    協助行為人再社會化之功能，以及改善行為人潛在之危險性
    格，期能達成根治犯罪原因、預防犯罪之特別目的，是保安
    處分中之強制工作，旨在對嚴重職業性犯罪及欠缺正確工作
    觀念或無正常工作因而犯罪者，強制其從事勞動，學習一技
    之長及正確之謀生觀念，使其日後重返社會，能適應社會生
    活，分別於刑法第90條第1 項「有犯罪之習慣或因遊蕩或懶
    惰成習而犯罪者，於刑之執行前，令入勞動場所，強制工作
    」、竊盜犯贓物犯保安處分條例第3 條第1 項「18歲以上之
    竊盜犯、贓物犯，有犯罪之習慣者，得於刑之執行前，令入
    勞動場所強制工作」定有明文。上開規定對於「有犯罪之習
    慣者」之宣付強制工作處分，係本於保安處分應受比例原則
    之規範，使保安處分之宣告，與行為人所為行為之嚴重性、
    行為人所表現之危險性及對於行為人未來行為之期待性相當
    之意旨而制定，由法院視行為人之危險性格，決定應否令入
    勞動場所強制工作，以達預防之目的；所謂「有犯罪之習慣
    」係指對於犯罪已成為日常之慣性行為者而言（最高法院98
    年度台上字第78號判決意旨參照）。
  (二)被告於本案竊盜犯行前，雖曾於93至96間有竊盜前科，然自
    96年迄今尚無竊盜前科，目前雖有竊盜案件繫屬於臺灣高雄
    地方法院，然尚未審結確定，此有臺灣高等法院被告前案紀
    錄表1 份在卷可稽，尚難僅以此等情狀即認被告有犯罪之習
    慣。參以被告本件竊盜犯行固有3 次，然所竊取之物係機車
    車牌、機車及電瓶，價值尚非甚鉅，足徵被告竊盜之動機、
    目的，與重大惡性之竊盜者並非全然相同，尚難遽認其因有
    犯罪習慣，或因遊蕩或懶惰成習而犯罪。且被告於犯罪後迭
    於警詢、偵查、原審及本院審理時均坦承全部犯行，深表悔
    意、態度良好，依比例原則，綜合其所為行為之嚴重性、所
    表現之危險性及對其未來之期待性等情以觀，本院認就被告
    判處如主文所示之宣告刑及應執行之刑，已與被告之犯行相
    當，足資懲儆，而無再於刑之執行前，宣告令入勞動場所強
    制工作之必要，附此敘明。
據上論結，應依刑事訴訟法第368 條、第369 條第1 項前段、第
364 條、第299 條第1 項前段、第300 條，刑法第2 條第1 項前
段、第47條第1 項、第51條第5 款，修正前刑法第321 條第1 項
第1 款，判決如主文。
本案經檢察官吳茂松到庭執行職務。
中    華    民    國    100     年    7   月    22    日
                  刑事第十一庭  審判長法  官  翁慶珍
                                      法  官  石家禎
                                      法  官  孫啟強
以上正本證明與原本無異。
加重竊盜部分不得上訴。
加重準強盜部分如不服本判決應於收受本判決後10日內向本院提
出上訴書狀，其未敘述上訴理由者，並得於提起上訴後10日內向
本院補提理由書狀（均須按他造當事人之人數附繕本）「切勿逕
送上級法院」。
中    華    民    國   100    年    7     月    22    日
                                      書記官  劉鴻瑛
附錄本件判決論罪科刑法條：
修正前刑法第321條
犯竊盜罪而有左列情形之一者，處6 月以上、5 年以下有期徒刑
：
一、於夜間侵入住宅或有人居住之建築物、船艦或隱匿其內而犯
之者。
二、毀越門扇、牆垣或其他安全設備而犯之者。
三、攜帶兇器而犯之者。
四、結夥3 人以上而犯之者。
五、乘火災、水災或其他災害之際而犯之者。
六、在車站或埠頭而犯之者。
前項之未遂犯罰之。
刑法第329條
竊盜或搶奪，因防護贓物、脫免逮捕或湮滅罪證，而當場施以強
暴脅迫者，以強盜論。
刑法第330條
犯強盜罪而有第321 條第1 項各款情形之一者，處7 年以上有期
徒刑。
前項之未遂犯罰之。